【裁判字號】    96,訴,1811
【裁判日期】    970512
【裁判案由】    殺人未遂等
【裁判全文】
臺灣桃園地方法院刑事判決              96年度訴字第1811號
公  訴  人  臺灣桃園地方法院檢察署檢察官
被      告  戊○○
                    （
選任辯護人  周威君律師
上列被告因妨害自由等案件，經檢察官提起公訴（96年度偵字第
21215 號），本院判決如下：
    主  文
戊○○共同私行拘禁，處有期徒刑貳年陸月；又共同以強暴使人
行無義務之事，處有期徒刑捌月；應執行有期徒刑參年。其餘被
訴部分公訴不受理。
    事  實
一、緣戊○○之岳父庚○○（由檢察官另案偵辦）出借支票1 張
    〈付款人：合作金庫銀行中原分行、票號：OY0000000 、發
    票日：民國96年8 月30日、發票人：庚○○、面額：新臺幣
    （下同）二十萬元〉予丁○○，由丁○○立下借據及簽發本
    票擔保債務，並由甲○○擔任該筆債務之連帶保證人。嗣丁○○持該張支票向己○○兌換現金後，因丁○○未依前開借
    據之約定於96年7 月10日前，將二十萬元之款項匯入庚○○
    指定之帳戶內，致己○○提示上開支票未獲付款而轉向庚○○行使追索，庚○○乃要求甲○○找丁○○出面解決前開債
    務，嗣於96年9 月6 日上午9 時許，甲○○即帶同庚○○至
    丁○○位於桃園縣桃園市○○路43號10樓（起訴書誤載為桃
    園縣中壢市○○○路20 6巷12號7 樓）住處欲向丁○○催討
    二十萬元之債務，丁○○因無力償還，遂向庚○○表示需時
    間向家人籌錢還債，惟庚○○不為所動，竟基於妨害他人行
    動自由及私行拘禁之犯意，堅持欲將丁○○押往其所經營位
    於桃園縣中壢市○○○路158 號之派報社（下稱：派報社）
    拘禁，以利催討債務，適有與之具有共同妨害他人行動自由
    及私行拘禁犯意聯絡之戊○○撥打電話向庚○○詢問催討債
    務之情形，庚○○乃將丁○○無法清償債務之事告知戊○○
    ，而戊○○知悉上情後，旋邀集與其具有共同妨害他人行動
    自由與私行拘禁犯意聯絡之不詳真實姓名而綽號各為「阿幹
    」及「阿論」之二名成年男子（下稱：「阿幹」、「阿論」
    ），由戊○○駕駛不詳車號之自用小客車搭載「阿幹」及「
    阿論」趕往上址，共同將丁○○帶上該自用小客車上後，再
    共同將丁○○帶至上址派報社內拘禁。戊○○於拘禁丁○○
    後，即要求丁○○以電話對外聯絡籌款，丁○○遂撥打電話
    予其叔叔丙○○，請丙○○將二十萬元現金送至派報社，丙○○接獲該電話後即前往派報社瞭解情況，於得知丁○○積
    欠庚○○二十萬元債務之緣委後，乃央求讓丁○○先行離開
    以利籌款，惟此請求不僅未獲同意，戊○○更因丙○○未攜
    來款項而心生不滿，遂將派報社之鐵門拉下，在派報社內與
    「阿幹」、「阿論」共同徒手毆打丁○○成傷（傷害部分未
    據告訴），丙○○見狀深覺情勢不利，乃撥打電話予丁○○
    之父乙○○，向乙○○告知丁○○因積欠債務而遭人拘禁於
    上址派報社內之事，請乙○○前往處理。乙○○接獲通知後
    ，因認丁○○遭人拘禁事態重大，旋趕赴派報社與戊○○商
    談解決事宜，並將身上所攜之現金二萬元交予戊○○，期能
    使丁○○重獲自由，惟戊○○表示需二十萬元始能解決此事
    ，乙○○乃向戊○○承諾剩餘之十八萬元可於二星期後（即
    94年6 月24日）一次還清，然戊○○不願就此善了，竟與庚○○、「阿幹」、「阿論」及不詳真實姓名而綽號各為「阿
    水」、「阿剛」之二名成年男子（下稱：「阿水」、「阿剛
    」）共同基於強制之犯意，利用拘禁丁○○之手段，由戊○○命乙○○簽發面額為十八萬元之本票，並要求丙○○擔任
    保證人等無義務之事，惟因丙○○不願以保證人身分在本票
    上簽名，戊○○即將該張本票撕毀，並與「阿幹」、「阿論
    」、「阿水」、「阿剛」共同以鋁棒或徒手痛毆丁○○，藉
    此強暴之方式迫使丙○○、乙○○行替丁○○籌措現金還債
    此無義務之事，乙○○、丙○○見丁○○遭戊○○等人輪流
    持鋁棒及徒手痛毆而受傷，認若不依戊○○之指示外出籌款
    ，恐使丁○○受到更大之傷害，乃先後離開派報社四處籌錢
    。俟乙○○、丙○○離去派報社後，戊○○等人因恐派報社
    內之犯行曝光，乃將丁○○帶往戊○○位於桃園縣中壢市○○○路243 巷12號1 樓之居處內續行拘禁，嗣於同日晚間8
    時許，乙○○攜帶籌得之三萬元現金返回派報社後，再將丁○○帶返派報社，然戊○○見乙○○所籌之款項仍有不足，
    復與「阿幹」、「阿論」、「阿水」、「阿剛」共同徒手毆
    打丁○○，並命乙○○繼續籌錢，乙○○見無法順利救出丁○○，乃佯稱欲外出繼續籌錢而藉此機會報警處理，警方乃
    循線在上址派報社內查獲戊○○，至丁○○則於同日晚間10
    時許由庚○○先行載離派報社至天晟醫院就診，計丁○○遭
    私行拘禁之時間長達12小時。
二、案經桃園縣政府警察局中壢分局報請臺灣桃園地方法院檢察
    署檢察官偵查起訴。
    理  由
壹、有罪部分：
一、按被告以外之人於審判外之言詞或書面陳述，除法律有規定
    者外，不得作為證據；被告以外之人於偵查中向檢察官所為
    之陳述，除顯有不可信之情況者外，得為證據；被告以外之
    人於檢察事務官、司法警察官或司法警察調查中所為之陳述
    ，與審判中不符時，其先前之陳述具有較可信之特別情況，
    且為證明犯罪事實存否所必要者，得為證據，刑事訴訟法第
    159 條第1 項、第159 條之1 第2 項、第159 條之2 分別定
    有明文。又刑事訴訟法第159 條之2 所謂「經證明具有可信
    之特別情況」，應依陳述人於陳述時之「外部情況」是否具
    有可信性決定之，所謂「外部情況」係指就詢問有無出於不
    正方法、陳述是否出於非任意性、有無違反法定障礙事由期
    間不得詢問及禁止夜間詢問之規定、詢問時是否踐行應先告
    知義務、警詢筆錄所載與錄音或錄影內容是否相符等情，且
    必須依據陳述人之觀察、記憶、表達是否正確、陳述人有無
    虛偽陳述之動機，及對照同一待證事項之其他經過詰問證人
    之證述是否相同，有無矛盾之處而加以綜合決定（最高法院
    94年度臺上字第1653號判決意旨參照）。經查：
  (一)本件之證人丁○○、乙○○、丙○○於檢察官訊問時經具結
    後所為之證述，其性質雖均屬傳聞證據，惟本院審酌上開證
    人均係親身經歷本案發生之經過情形，渠等證詞對認定犯罪
    事實之存否均有其必要性，且上開證人等於檢察官偵查中，
    經檢察官諭知證人有具結之義務及偽證之處罰並命朗讀結文
    具結擔保其證言之真實性後，以證人身分，於檢察官面前完
    整、連續陳述其親身經歷，且查無違法取證之瑕疵存在，應
    無顯不可信之情形，依刑事訴訟法第159 條之1 第2 項之規
    定，自均得為證據。
  (二)至證人乙○○、丙○○於警詢中所為證述雖均亦屬傳聞證據
    ，惟該警詢過程亦查無違法取證之瑕疵存在，且本院審理中
    業已傳喚上開二名證人到庭以證人身分作證，並准許被告之
    辯護人對於上開證人等當庭及先前陳述進行詰問，此有本院
    審判筆錄在卷可考。即已賦予被告對於上開證人對質詰問機
    會，因之，參諸刑事訴訟法159 條規定之立法意旨原即在保
    障被告之對質詰問權以觀，證人乙○○、丙○○於審判外之
    警詢中所為之證述既已經被告之辯護人於本院審理中經交互
    詰問予以核實，則上開證人於審判外陳述與審判中之證述意
    旨相符之部分，其屬傳聞證據之瑕疵，應已治癒，業可認非
    仍屬傳聞，而已無依該條規定排除之必要。至證人丙○○警
    詢中所述與審判中不符之部分，稽以後述三揭載之理由，自
    具有較可信之特別情況，是上開證人警詢中所述與審判中不
    符之部分，依刑事訴訟法第159 條之2 規定，亦應有證據能
    力。
二、訊據被告戊○○矢口否認有上開妨害他人行動自由、私行拘
    禁及強制等犯行，辯稱：丁○○是自願前往派報社，並沒有
    人押他前往，其亦未曾表示丁○○需在當天將該筆債務處理
    完畢始能離開派報社，其僅徒手毆打丁○○兩拳，並未持鋁
    棒毆打丁○○，過程中亦無人持鋁棒毆打丁○○云云。
三、經查，上開事實業據證人乙○○、丙○○於警詢時，及證人
    丁○○、乙○○、丙○○於檢察官訊問、本院審理時具結證
    述綦詳，且該三名證人就戊○○徒手或持鋁棒毆打丁○○，
    命乙○○、丙○○簽發本票、擔任保證人及籌錢還款，且在
    二十萬元債務未處理完畢前拒絕讓丁○○離開派報社等被害
    情節，均為一致之證述，且依卷附天晟醫院出具之診斷證明
    書所載，丁○○確受有腦出血之傷害，而此等腦出血之傷勢
    與上開證人所證稱丁○○遭被告持鋁棒毆擊頭部可能造成之
    傷害情形亦相吻合，堪認上開三名證人所述非虛。至證人丙○○於本院審理時所證稱：乙○○還未到場前，他們就已經
    有拿鋁棒打人了等語，與證人丁○○於本院審理時證稱：有
    人拿鋁棒打我的時候，指乙○○應該已經到了等語雖有差異
    ，然由證人丙○○於警詢時之證述內容觀之（見偵卷第45頁
    ），其於警詢時所證述丁○○遭戊○○持鋁棒毆打之時點，
    亦係在乙○○到場之後，因之，堪認丙○○於本院審理時所
    述與其警詢時證述不符之處，當係記憶上之錯誤所致，並非
    因虛偽陳述所造成，而其於接受警方詢問之時間既在其於本
    院審理時接受詰問之前，則其警詢時之記憶當係較為正確，
    且與證人丁○○證述內容一致，自應採信丙○○於警詢時之
    證詞。又證人丙○○與丁○○二人就在場毆打丁○○之人數
    所為之證詞雖有不同，然丙○○所述之五、六人，與丁○○
    所述之四人，在人數上僅有一、二人之差距，差異性並非鉅
    大，且由被告於本院審理時供稱：我有打丁○○二拳，「阿
    幹」、「阿論」、「阿水」、「阿剛」也都有打丁○○等語
    觀之（見本院卷二第62至63頁），丙○○證述之人數應屬無
    誤，況丁○○既遭眾人圍毆，依一般經驗法則，現場情況必
    屬混亂，丁○○未能正確記述參與毆打之人數，本為事理之
    常，自難僅因丁○○與丙○○上開所陳在場參與毆打之人數
    存有些許差距，即率認其等之證詞不實。
四、被告雖以前詞置辯，但查：
  (一)由證人丁○○於本院審理時證稱：我聽到庚○○要我到派報
    社去說清楚時，我並不願意前往，因為我覺得去了之後會有
    危險，我一開始有跟庚○○說不要過去等語觀之（見本院卷
    一第83頁），丁○○顯無前往派報社之意願，是被告辯稱丁○○係自願前往派報社云云，已難遽予採信。而丁○○於本
    院審理時證稱：我沒有向戊○○提到不願去派報社，因為當
    時我是怕如果我不從，他們會動手打我，其實我內心是不願
    意的等情狀（見本院卷一第89頁），亦為通常一般人遇有人
    率眾索債時所呈現之內心狀態，是被告對於丁○○應無前往
    派報社之意願乙情，實難委為不知。況由證人庚○○於本院
    審理時具結證稱：因為丁○○跳票前一個星期有來找我，後
    來我就找不到他，也聯絡不到他，戊○○怕丁○○跑掉，以
    後找不到人，他怕我受騙，要來幫我等語觀之（見本院卷二
    第30頁），被告顯有怕丁○○逃跑之顧忌，衡諸常情，被告
    於尋得丁○○後，在未順利催討二十萬元債務前，自無容任
    丁○○自由離去之可能。此外，被告於本院審理時既自承：
    我問丁○○錢要如何處理，他說他會找他的家人來做一個處
    理等語（見本院卷二第63頁），足見被告實已知悉丁○○本
    身並無能力還錢，稽此，被告若無拘禁丁○○之意，其大可
    讓丁○○外出籌款還債，豈有將丁○○留置於派報社內之必
    要。再者，丁○○至派報社後既多次慘遭眾人徒手或持鋁棒
    圍毆成傷，依一般經驗法則及論理法則，丁○○必急欲離開
    派報社以求自保，豈有自願繼續留在該危險處所直至傷勢已
    重始送醫救治之可能。稽上各端，被告顯係違反丁○○之意
    願而將丁○○押至派報社內，且無讓丁○○離去派報社之意
    ，是其妨害他人行動自由及私行拘禁丁○○之犯行，堪認無
    訛。
  (二)被告先將丁○○拘禁於派報社，嗣見乙○○僅攜來二萬元現
    金，而未能替丁○○償足二十萬元之欠款後，乃命乙○○簽
    發面額十八萬元之本票，並命丙○○擔任保證人，惟因丙○○不願簽名擔任保證人，被告即與「阿幹」、「阿論」、「
    阿水」、「阿剛」等人徒手或持鋁棒毆打丁○○，被告並命
    乙○○、丙○○繼續想辦法籌錢等情，業據證人丁○○、丙○○、乙○○迭於檢察官訊問及本院審理時證述明確，互核
    該三名證人證述之內容亦屬相符，堪信屬實。而被告與證人
    庚○○復一致供、證稱該筆二十萬元之債務係丁○○所積欠
    ，是被告對於乙○○、丙○○並無簽發本票、擔任保證人及
    籌措現金為丁○○還款之義務一事，顯知之甚詳。再參酌乙○○於本院審理時證稱：我看到他們打丁○○，我會擔心、
    害怕，那是我兒子，他被打成那樣，我一定要盡量湊錢給他
    們等語（見本院卷一第12 1頁），及證人丙○○於本院審理
    時證稱：他們說當天一定要拿到二十萬，我就跟他們說不要
    打丁○○，我先去籌錢等語（見本院卷一第115 頁），亦足
    見乙○○、丙○○係因丁○○遭人毆打之緣故始願意前去籌
    款。酌上各情，被告既明知乙○○、丙○○並無簽發本票、
    擔任保證人及籌措現金償債之義務，竟仍以拘禁及毆打丁○○之強暴手段，迫使乙○○、丙○○行上開無義務之事，其
    所為顯已構成以強暴使人行無義務之事之強制罪無訛。
四、另查，丁○○確有支付二十萬元予庚○○之義務，及被告係
    替庚○○向丁○○催討債務，暨被告命乙○○、丙○○簽發
    本票、擔任保證人及籌款還債之目的係為催討丁○○積欠庚○○之上開債務等情，業據證人丁○○、丙○○、乙○○、
    庚○○於本院審理時一致證述屬實，且有丁○○簽寫之借據
    及本票影本各1 紙在卷可考，堪認庚○○對於丁○○確有民
    事求償之權利，因之，被告雖以強暴之方式使丙○○、乙○○為上開無義務之事，但其既係替庚○○向丁○○要求清償
    債務，其顯無不法所有之意圖。
五、末查，被告既係替庚○○向丁○○催討債務，足見庚○○始
    為有權決定催債方式之人，況庚○○又係被告之岳父，依親
    誼輩分之傳統禮教觀念，被告亦顯無自作主張之可能。且觀
    諸證人庚○○、丁○○、乙○○、己○○於本院審理時之證
    述內容，亦足見庚○○對於丁○○遭被告違反其意願帶至派
    報社後，自案發當日上午10時許至當日晚間10時許均遭拘禁
    於派報社或被告上址居處內，及丁○○遭被告毆打成傷，暨
    被告迫使乙○○、丙○○為上開無義務之事等事項均知之甚
    詳。酌上各情，自堪認被告與庚○○間就妨害他人行動自由
    、私行拘禁及強制等犯行，均有犯意聯絡及行為分擔。而與
    被告一起前往丁○○上址上海路住處而共同將丁○○帶至派
    報社之「阿幹」及「阿論」二人，被告既供承：係其找該二
    人去幫忙等語（見偵卷第78頁），足認其二人係受被告之指
    使而為上開犯行，且「阿幹」、「阿論」於拘禁丁○○後，
    亦參與毆打丁○○以逼迫丙○○、乙○○行前揭無義務之事
    等犯行，自堪認「阿幹」、「阿論」與被告有妨害他人行動
    自由、私行拘禁及強制之犯意聯絡及行為分擔。至被告於檢
    察官訊問時雖曾陳稱：「阿水」及「阿剛」我不認識云云，
    但其於檢察官另次訊問時則供稱：「阿水」、「阿剛」是我
    的朋友等語（見偵卷第152 頁），足見被告與「阿水」、「
    阿剛」並非互不相識之陌生人，且丁○○遭毆打之派報社既
    為被告之岳父庚○○所經營，則該派報社在事理上堪認屬庚○○及被告之地盤，衡情「阿水」及「阿剛」若非得被告或
    庚○○之授意，並已知悉拘禁及毆打丁○○之目的，豈敢不
    分青紅皂白即與被告聯手毆打丁○○，因之，被告與「阿水
    」、「阿剛」間就私行拘禁與強制罪等犯行亦顯有犯意聯絡
    及行為分擔。
六、綜上所述，被告所辯顯屬卸責之飾詞，不足採信，本件事證
    已經明確，被告之犯行堪予認定，應依法論科。
七、按刑法第302 條第1 項之妨害自由罪，於行為人將被害人釋
    放之前，其犯罪行為係在繼續之中，是以倘行為人所施用之
    手段兼括剝奪行動自由及私行拘禁等輕重有別之情節時，因
    其僅有一個繼續之犯罪行為，無從分割個別評價，自衹能依
    情節較重之私行拘禁予以論斷全部行為之非價，準此以解，
    被告於妨害丁○○行動自由之過程中，既曾將之拘禁在派報
    社及被告上址居處內，故核被告此部分所為，係犯刑法第30
    2 條第1 項之私行拘禁罪。至被告以毆打丁○○及拘禁丁○○之手段，迫使乙○○簽發本票並交付現金之犯行，係犯行
    法第304 條第1 項之強制既遂罪，被告以上開強暴方式迫使
    丙○○在本票上簽名擔任保證人及籌款還債之犯行，因丙○○並未在本票上簽名且未交付任何款項，是被告此部分係犯
    刑法第304 條第2 項、第1 項之強制未遂罪。公訴人漏未斟
    酌被告並無不法所有之意圖，而認被告以毆打丁○○及拘禁
    丁○○之方式，使乙○○、丙○○心生畏懼而簽發本票、交
    付現款等犯行，係觸犯刑法第346 條第1 項之恐嚇取財罪，
    尚有未合，惟其基本事實同一，本院應予審理，並變更其起
    訴法條。被告與庚○○、「阿幹」、「阿論」、「阿水」、
    「阿剛」間，就上開私行拘禁及強制罪等犯行，均有有犯意
    聯絡及行為分擔，為共同正犯。被告對乙○○、丙○○所為
    之數次強制犯行，係於密切接近之時間，在同一地點，針對
    同一緣由及目的而發，是此可徵係基於單一強制犯意始次第
    進行之各個部分行為，應包括評價而論以接續犯之實質上一
    罪。被告以一強制犯行，逼迫乙○○、丙○○二人行無義務
    之事，為同種想像競合，應從一重之強制既遂罪處斷。被告
    所犯上開二罪間，犯意各別，行為不同，應分論併罰之。被
    告以前揭強暴方式迫使丙○○擔任保證人之犯行雖未據檢察
    官提起公訴，但此部分與已起訴且經本院論罪之強制罪部分
    既有裁判上一罪之想像競合關係，自為起訴效力所及，本院
    應予審理。爰審酌被告僅因催債之目的，即將丁○○帶往派
    報社及被告之居處拘禁，並以接續毆打丁○○及禁止丁○○
    離去之方式迫使乙○○、丙○○行上開無義務之事，手段惡
    劣，且拘禁丁○○之時間長達12小時，對丁○○、乙○○及
    丙○○造成之心裡恐懼非輕，及其犯後未能坦承犯行，態度
    欠佳等一切情狀，各量處如主文所示之刑，並定其應執行刑
    。至被告持以毆打丁○○所用之鋁棒1 支雖為供被告犯強制
    罪所用之物，然因並未扣案，且無證據足資證明該支鋁棒為
    被告或共犯所有，不予宣告沒收。
貳、公訴不受理部分：
一、公訴意旨略以：被告戊○○明知鋁棒為質地堅硬之鈍器，以
    之攻擊人體之頭部要害，客觀上足致人於死，竟以此事實之
    發生不違背其本意之不確定故意，於96年9 月6 日下午4 時
    許，與「阿水」、「阿剛」共同基於殺人之犯意聯絡，3 人
    輪流持鋁棒1 支，猛力朝丁○○之頭部敲擊數下，致使丁○○受有腦內出血、腦出血創傷後癲癇之傷害，因認被告此部
    分涉犯刑法第271 條第2 項、第1 項之殺人未遂罪嫌。
二、訊據被告戊○○矢口否認有持鋁棒毆打丁○○頭部之犯行，
    辯稱：其僅曾以手打了丁○○兩拳，並未持鋁棒毆擊丁○○
    ，且其曾將「阿水」拿的鋁棒搶下，不讓「阿水」用鋁棒打
    丁○○，整過過程中也沒有人拿鋁棒毆打丁○○云云。經查
    ，丁○○確曾遭被告持鋁棒毆打頭部乙節，已詳如前述，是
    被告所辯顯為卸責之飾詞，不足採信，被告確有持鋁棒毆打
    丁○○成傷之犯行，堪予認定。
三、按殺人未遂與傷害之區別，應以加害人有無殺意為斷，以戕
    害他人生命之故意，著手於刺殺之實行而未發生死亡之結果
    ，為殺人未遂；倘無使人喪失生命之故意，僅在使其身體、
    健康受到傷害，則為傷害罪，二罪皆發生傷害之結果，祗其
    主觀犯意及身體傷害程度不同，且被害人所受傷害是否為致
    命部位、傷害之程度，固不失為重要參考資料，惟僅足供認
    定有無殺意之參考，究不能據為區別殺人未遂與傷害之絕對
    標準，故不能僅因被害人受傷之位置係屬人體要害，即認定
    加害人有殺害被害人之犯意（最高法院84年度臺上字第3179
    號、94年度臺上字第6857號判決要旨參照）。準此，本件即
    應判斷被告持鋁棒毆打丁○○時，係基於「殺人故意」或「
    普通傷害故意」為之，又其有無殺人犯意，乃其個人內在之
    心理狀態，欲判斷其主觀上之犯意究係殺人或傷害，應就外
    在之一切證據，詳查審認，舉凡其犯罪之動機、兇器類別、
    行兇之具體過程、傷痕之多寡輕重、傷勢程度、案發當時之
    情境、犯後態度等，均應綜合研析，作為認定之基礎。經查
    ：
  (一)參酌證人乙○○於本院審理時證稱：戊○○等人持鋁棒打丁○○之情形，是每一個部位都有打，一下打頭，一下打手，
    一下打其他地方，就是身體的每一個部位輪流打，不是一直
    打頭再打其他地方等語（見本院卷一第126 至127 頁），足
    見被告並非刻意持鋁棒朝丁○○之頭部要害持續攻擊，而係
    隨意朝丁○○身體各個部位敲擊，是由被告上開行兇之具體
    過程觀之，尚難僅因丁○○之頭部曾遭被告持鋁棒毆擊，即
    遽認被告有殺人之犯意。
  (二)且依前所述，被告持鋁棒毆擊丁○○之目的既在迫使乙○○
    、丙○○行前揭無義務之事，堪認被告上開行為之真意係在
    催討欠款，而依一般經驗法則及論理法則，被告若持鋁棒將
    丁○○打死，不僅將使丙○○、乙○○因此拒絕簽發本票及
    籌款償債，更將因丁○○之死亡結果而求償無門，是稽此案
    發當時之情境，亦堪認被告主觀上並無殺死丁○○之故意。
  (三)此外，被告若有殺死丁○○之意，則其在丁○○已遭拘禁而
    無處可逃之情況下，大可持鋁棒持續重擊丁○○之頭部而一
    舉達其殺人之目的，然被告不僅未刻意攻擊丁○○之頭部，
    更係於丙○○至派報社後、乙○○第一次至派報社前，及於
    乙○○第一次至派報社後，暨乙○○第二次至派報社後，分
    次傷害丁○○，由此益徵被告實無擊斃丁○○之念頭。
  (四)再者，依前開診斷證明書所示，丁○○雖受有腦出血併腦創
    傷後癲癇之傷害，且經醫院開出病危通知，然參酌證人即負
    責診治丁○○之醫師蔡明志於本院審理時具結證稱：只要病
    患住進加護病房，一般醫院在常規上都會發病危通知，因住
    進加護病房之病患可能成為重症病人，但這個個案依治療結
    束後之結果做事後觀察，他的腦傷不會造成致命的危險，因
    為他的顱內出血沒有惡化，身體可以自行代謝腦內的出血等
    語（見本院卷二第49、50、56、57頁），足見丁○○所受傷
    勢尚未造成致命之危險，是由上開傷勢之程度觀之，亦足認
    被告並無殺人之犯意甚明。
  (五)綜上所析，本院審酌被告本件攻擊動機、具體攻擊過程、丁○○所受傷勢程度，認被告持鋁棒毆打丁○○之全程行為，
    均屬基於普通傷害故意所為之傷害犯行，公訴人認被告基於
    殺人之犯意而持鋁棒毆擊丁○○之頭部，係犯刑法第271 條
    第2 項、第1 項之殺人未遂罪，尚有未洽。
四、未按刑法第277 條第1 項之傷害罪，依同法第287 條規定，
    須告訴乃論。又告訴乃論之罪，未經告訴者，應諭知不受理
    之判決，刑事訴訟法第303 條第3 款亦定有明文。經查，本
    件被告徒手及持鋁棒毆打丁○○成傷之犯行，並未據丁○○
    提出告訴，揆諸前開規定，即應就被告此部分犯行諭知不受
    理之判決。
據上論斷，應依刑事訴訟法第299 條第1 項前段、第300 條、第
303 條第3 款，刑法第28條、第302 條第1 項、第304 條第1 項
、第2 項、第55條、第51條第5 款，刑法施行法第1 條之1 第1
項、第2 項前段，判決如主文。
中    華    民    國    97    年    5     月    12    日
              刑事第十一庭  審判長法  官  蔡榮澤
                                  法  官  紀凱峰
                                  法  官  魏于傑
上正本證明與原本無異。
如不服本判決，得於收受判決正本後10日內，向本院提出上訴狀
。
                                   書記官  林怡君
中    華    民    國    97    年    5     月    21    日
本案論罪科刑主要法條：
中華民國刑法第302條第1項
（剝奪他人行動自由罪）
私行拘禁或以其他非法方法，剝奪人之行動自由者，處 5 年以下
有期徒刑、拘役或 3 百元以下罰金。
中華民國刑法第304條第1項
（強制罪）
以強暴、脅迫使人行無義務之事或妨害人行使權利者，處 3 年以
下有期徒刑、拘役或 3 百元以下罰金。


司法院資訊處製作；財團法人民間司法改革基金會備份。
